【裁判字號】    94,訴,1965
【裁判日期】    950620
【裁判案由】    
【裁判全文】
臺灣彰化地方法院刑事判決              94年度訴字第1965號
公  訴  人  臺灣彰化地方法院檢察署檢察官
被      告  甲○○
                    （另案於臺灣彰化監獄彰化分監執行中）
指定辯護人  劉錫熙律師
上列被告因違反槍砲彈藥刀械管制條例案件，經檢察官提起公訴
（九十四年度偵字第七七三四號），本院判決如下：
      主  文
甲○○未經許可，寄藏可發射子彈具有殺傷力之槍枝，處有期徒
刑年拾月，併科罰金新臺幣拾萬元，罰金如易服勞役，以新臺
幣玖佰元即銀元佰元折算壹日。扣案具有殺傷力之仿BERETTA
廠八四型半自動手槍製造之改造手槍壹枝（含彈匣壹個，槍枝管
制編號：0000000000號）沒收之。
   犯 罪 事 實
一、甲○○明知未經許可，不得無故寄藏具有殺傷力之槍砲、彈
    藥；亦明知其岳父黃清祥（業已死亡）於民國（下同）八十
    六年十二月間，在其位於彰化縣彰化市○○里○○街四十二
    巷八號之住處，委託其代為保管藏放之仿BERETTA廠八四型
    半自動手槍製造之玩具手槍一枝，係更換土造金屬槍管，機
    械性能良好，可擊發適用子彈，具有殺傷力之改造手槍；另
    土造子彈八顆，其中六顆，亦均係可擊發，具有殺傷力之彈
    藥，竟仍基於寄藏具有殺傷力之槍砲、彈藥之犯意，於該時
    、地，收受上開具有殺傷力之槍械、彈藥及其他不具殺傷力
    之土造子彈二顆、口徑九MM制式子彈一顆與玩具金屬彈殼加
    裝建築工業用彈及直徑約八點五MM金屬彈頭組合而成之改造
    子彈一顆，並將上開物品藏放於其岳父上開住處房間之床底
    下，而自斯時起，未經許可，無故寄藏該具有殺傷力之仿BE
    RETTA廠八四型半自動手槍製造之改造手槍一枝（含彈匣一
    個，槍枝管制編號：0000000000號）及土造子彈
    六顆（直徑約八點八MM，均業經試射鑑驗而已不具殺傷力）
    ；後因為向友人炫耀其持有具有殺傷力之上開槍、彈，乃於
    九十四年九月二十二日，將上開槍、彈取出，置放於其身上
    。嗣於九十四年九月二十三日上午七時許，在其友人乙○○
    位於彰化縣北斗鎮○○里○○路五四一巷五十三號之居所，
    為警查獲，並當場扣得其所藏放，上開具有殺傷力之仿BERE
    TT A廠八四型半自動手槍製造之改造手槍一枝（含彈匣一個
    ，槍枝管制編號：0000000000號）、具有殺傷力
    土造子彈六顆（均業經試射鑑驗而已不具殺傷力）及其他不
    具殺傷力之土造子彈二顆、口徑九MM制式子彈一顆與玩具金
    屬彈殼加裝建築工業用彈及直徑約八點五MM金屬彈頭組合而
    成之改造子彈一顆等物，因而循線查悉上情。
二、案經彰化縣警察局彰化分局報請臺灣彰化地方法院檢察署檢
    察官偵查起訴。
      理  由
一、訊據被告甲○○固坦承於上揭時、地，受其岳父黃清祥之委
    託，寄藏上開具有殺傷力之槍枝及子彈，嗣為警查獲等情，
    惟否認有何違反槍砲彈藥刀械管制條例之犯行，辯稱：伊以
    為黃清祥交予伊保管之上開槍、彈均係玩具槍、彈，不具任
    何殺傷力云云、指定辯護人則為被告辯護略以：被告並不知
    悉扣案之槍、彈具有殺傷力，迄為警查獲後方知悉該等槍、
    彈具有殺傷力云云。然查：上揭事實，業據被告迭於警詢、
    偵查中及本院行準備程序時均坦承不諱，並有扣案之仿BERE
    TTA廠八四型半自動手槍製造之改造手槍一枝（含彈匣一個
    ，槍枝管制編號：0000000000號）、土造子彈八
    顆、口徑九MM制式子彈一顆及改造子彈一顆等物可資佐證；
    而扣案之槍枝、子彈經臺灣彰化地方法院檢察署檢察官及本
    院送請內政部警政署刑事警察局鑑驗結果認為：（一）送鑑
    改造手槍一枝（含彈匣一個，槍枝管制編號：000000
    0000號），認係仿BERETTA廠八四型半自動手槍製造之
    玩具手槍，換裝土造金屬槍管而成之改造手槍，機械性能良
    好，可擊發適用子彈，認具有殺傷力；（二）土造子彈八顆
    （具直徑約八點八ｍｍ之金屬彈頭），其中六顆可擊發具有
    殺傷力、另一顆可擊發，惟發射動能不足，認不具殺傷力、
    其於一顆無法擊發，認不具殺傷力；（三）口徑九MM制式子
    彈一顆，經檢視，彈底具撞擊痕跡，經實際試射，可擊發，
    惟發射動能不足，認不具殺傷力；（四）改造子彈一顆，認
    係由玩具金屬彈殼加裝建築工業用彈及直徑約八點五MM金屬
    彈頭組合而成，經實際試射，可擊發，惟發射動能不足，認
    不具殺傷力，分別有該局九十四年十月六日刑鑑字第○九四
    ○一四九九六七號槍彈鑑定書一份（附於偵查卷第六十二頁
    至第六十六頁）及該局九十四年十一月三十日刑鑑字第０九
    四０一七九七七０號函一份（附於本院卷第三十三頁）可按
    ，此外，復有查獲照片十幀足憑，是堪認被告於警、偵訊中
    及本院行準備程序時之自白核與事實相符，洵堪採信。被告
    嗣雖於本院審理時改以前詞置辯，然扣案之槍、彈自外觀以
    觀，即可知悉顯與一般玩具槍、彈有異，此有扣案槍、彈之
    照片足憑，且其亦於本院審理時自承有將扣案之槍、彈藏放
    於床底下之情，苟其確認該等槍、彈係屬玩具槍彈，何須將
    之藏放於床底下？況其於警詢中已明白供稱：為了要向朋友
    炫耀，方隨身攜帶扣案之槍、彈等語，益徵被告確知扣案之
    槍、彈並非玩具槍、彈，而係具有殺傷力之槍枝及子彈，是
    其於本院審理時所辯，顯係飾卸之詞，不足採信。從而，本
    件事證已臻明確，被告上開犯行，堪予認定。
二、查扣案之槍彈，係分屬槍砲彈藥刀械管制條例第四條第一款
    所定之槍砲及同條第二款所定之彈藥；次按槍砲彈藥刀械管
    制條例第七條第四項、第十一條第四項、第十二條第四項，
    均係將持有與寄藏手槍、子彈罪為分別之處罰規定，而寄藏
    與持有，均係將物置於自己實力支配之下，僅寄藏必先有他
    人之持有行為，而後始為之受寄代藏而已，故寄藏之受人委
    託代為保管，其保管之本身，亦屬持有，不過，此之持有係
    受寄之當然結果，雖不應另就持有予以論罪（最高法院七十
    四年度台上字第三四○○號判例參照），然未經許可持有手
    槍，其持有之繼續，為行為之繼續，亦即一經持有手槍，罪
    已成立，但其完結須繼續至持有行為終了時為止，則包括持
    有之寄藏手槍、子彈行為，自亦為行為之繼續，其犯罪之完
    結須繼續至寄藏行為終了時為止，此與司法院院解字第三六
    三二號解釋所稱寄藏贓物罪於寄藏行為完畢時其犯罪即已完
    成，其後之占有該贓物乃犯罪之狀態繼續，而非行為繼續，
    迥不相同（最高法院八十八年第八次刑事庭會議決議參照）
    。查本件被告甲○○受託寄藏上開槍彈之時間，係在八十六
    年十二月間，雖係在槍砲彈藥刀械管制條例於九十四年一月
    二十六日修正公布施行前，然其寄藏行為繼續至九十四年九
    月二十三日始被查獲，其寄藏行為之終了既在該條例修正公
    布施行後，自無行為後法律變更可言，應適用修正後之槍砲
    彈藥刀械管制條例論處，是核其所為，係犯槍砲彈藥刀械管
    制條例第八條第四項未經許可寄藏可發射子彈具有殺傷力之
    改造手槍罪及同條例第十二條第四項未經許可寄藏子彈罪。
    又被告係以寄藏之意思而持有上開具有殺傷力之槍彈，其持
    有槍枝及彈藥之行為，均為寄藏之當然結果，均不另論罪。
    次按非法持有、寄藏、出借槍砲彈藥刀械等違禁物，所侵害
    者為社會法益，如所持有、寄藏或出借客體之種類相同（如
    同為手槍，或同為子彈者），縱令同種類之客體有數個（如
    數支手槍、數顆子彈），仍為單純一罪，不發生想像競合犯
    之問題；若同時持有、寄藏或出借二不相同種類之客體（如
    同時持有手槍及子彈），則為一行為觸犯數罪名之想像上競
    合犯（最高法院八十二年度台上字第五三０三號判決要旨可
    資參照）。查被告雖寄藏具有殺傷力之土造子彈六顆，惟依
    前開判決意旨，應僅成立單純一未經許可寄藏具有殺傷力之
    子彈罪，而不以其所寄藏之子彈數量而成立數罪；再其未經
    許可，以同一寄藏行為，同時寄藏可發射子彈具有殺傷力之
    改造手槍及具有殺傷力之土造子彈，係一行為觸犯構成要件
    相異之罪，為異種想像競合犯，應從一重論以未經許可，寄
    藏可發射子彈具有殺傷力之槍枝罪。爰審酌槍枝及子彈均係
    屬高度危險之物品，非經主管機關許可不得擅自寄藏、持有
    ，以維護社會大眾安全；被告無故寄藏、持有具有殺傷力之
    改造手槍及土造子彈等物，未繳交治安機關，影響社會治安
    匪淺，且查獲具有殺傷力槍、彈之數量及火力又非甚小，更
    加劇對社會安全之危害性，且其於本院審理時猶飾詞以辯，
    態度非佳，顯無悔意，惟念及被告並無持該槍、彈從事不法
    行為，尚未造成實害，暨其素行、智識程度及生活狀況等一
    切情狀，量處如主文所示之刑，併科罰金部分並諭知如易服
    勞役之折算標準，以資懲儆。扣案具有殺傷力之仿BERETTA
    廠八四型半自動手槍製造之改造手槍一枝（含彈匣一個，槍
    枝管制編號：0000000000號），係違禁物，不問
    屬於犯人與否，應依刑法第三十八條第一項第一款之規定，
    併予宣告沒收；至扣案之具有殺傷力之土造子彈六顆，均業
    已於鑑驗時經實際試射擊發，其彈頭與彈殼均已分離，已喪
    失子彈之效用，已不具殺傷力；其餘扣案之土造子彈二顆、
    口徑九MM制式子彈一顆與玩具金屬彈殼加裝建築工業用彈及
    直徑約八點五MM金屬彈頭組合而成之改造子彈一顆，則業經
    鑑驗均不具殺傷力，均非違禁物，本院復認該等扣案物均無
    宣告沒收之必要，故均不為沒收之諭知，附此敘明。
據上論斷，應依刑事訴訟法第二百九十九條第一項前段，槍砲彈
藥刀械管制條例第八條第四項、第十二條第四項，刑法第十一條
前段、第五十五條、第四十二條第二項、第三十八條第一項第一
款，現行法規所定貨幣單位折算新臺幣條例第二條，罰金罰鍰提
高標準條例第二條，判決如主文。
本案經檢察官田德煙到庭執行職務。
中    華    民    國    95    年    6     月    20    日
                  刑事第一庭    審判長法  官  洪志賢
                                      法  官  姚銘鴻
                                      法  官  簡璽容
以上正本證明與原本無異。
如不服本判決，應於判決送達後十日內向本院提出上訴狀 (須附
繕本 )。
中    華    民    國    95    年    6     月    27    日
                                      書記官  王惠嬌
附錄本案論罪科刑法條全文：
槍砲彈藥刀械管制條例第8條
未經許可，製造、販賣或運輸鋼筆槍、瓦斯槍、麻醉槍、獵槍、
空氣槍或第4 條第1 項第1 款所定其他可發射金屬或子彈具有殺
傷力之各式槍砲者，處無期徒刑或5 年以上有期徒刑，併科新臺
幣1 千萬元以下罰金。
未經許可，轉讓、出租或出借前項所列槍枝者，處5 年以上有期
徒刑，併科新臺幣1 千萬元以下罰金。
意圖供自己或他人犯罪之用，而犯前二項之罪者，處無期徒刑或
7 年以上有期徒刑，併科新臺幣1 千萬元以下罰金。
未經許可，持有、寄藏或意圖販賣而陳列第1 項所列槍枝者，處
3 年以上10年以下有期徒刑，併科新臺幣700 萬元以下罰金。
第1 項至第 3 項之未遂犯罰之。
槍砲彈藥刀械管制條例第12條
未經許可，製造、販賣或運輸子彈者，處1 年以上7 年以下有期
徒刑，併科新台幣500 萬元以下罰金。
未經許可，轉讓、出租或出借子彈者，處6 月以上5 年以下有期
徒刑，併科新台幣300 萬元以下罰金。
意圖供自己或他人犯罪之用，而犯前二項之罪者，處3 年以上10
年以下有期徒刑，併科新台幣700 萬元以下罰金。
未經許可，持有、寄藏或意圖販賣而陳列子彈者，處5 年以下有
期徒刑，併科新台幣300 萬元以下罰金。
第1 項至第3 項之未遂犯罰之。


司法院資訊處製作；財團法人民間司法改革基金會備份。
